臺灣苗栗地方法院民事判決
                                      110年度訴字第176號
原      告  楊月金  


訴訟代理人  吳思慧  
被      告  薛智陽  

            胡有宏  


上  一  人  胡惠珊  
法定代理人
被      告  陳思翰  


上列當事人間請求侵權行為損害賠償事件，原告提起刑事附帶民
事訴訟，經本院刑事庭裁定移送前來（109年度附民字第157號）
，本院於民國110年9月13日言詞辯論終結，判決如下：
    主      文
一、被告應連帶給付原告新臺幣90萬元及美金2萬5,000元，及被
    告薛智陽自民國109年11月27日起、被告胡有宏自民國110年
    7月9日起、被告陳思翰自民國109年11月27日起，均至清償
    日止，按週年利率百分之5計算之利息。
二、本判決如原告以新臺幣55萬元為被告供擔保後，得假執行。
    但被告如以新臺幣164萬2,000元為原告預供擔保，得免為假
    執行。
    事實及理由
壹、程序事項
一、按不變更訴訟標的，而補充或更正事實上或法律上之陳述者
    ，非為訴之變更或追加。民事訴訟法第256條定有明文。原
    告起訴原請求：㈠被告應連帶給付原告新臺幣（以下未標示
    幣別者，均為新臺幣）164萬2,000元，及自起訴狀繕本送達
    翌日起至清償日止，按週年利率百分之5計算之利息；㈡願供
    擔保，請准予宣告假執行。（見本院卷第41頁）。嗣變更第
    1項請求為：㈠被告應連帶給付原告90萬元及美金2萬5,000元
    ，及被告薛智陽自民國109年11月27日起、被告胡有宏自110
    年7月9日起、被告陳思翰自109年11月27日起，均至清償日
    止，按週年利率百分之5計算之利息；㈡願供擔保，請准予宣
    告假執行。（見本院卷第188頁）。其理由略為原告當初交
    付之款項為90萬元及美金2萬5,000元，會均以新臺幣為請求
    係為了計算方便等語（見本院卷第188頁），核其變更係屬
    事實上之陳述，揆諸前開規定，應予准許。
二、被告薛智陽、陳思翰未於言詞辯論期日到場，核無民事訴訟
    法第386條各款所列情形，爰依原告之聲請，由其一造辯論
    而為判決。
貳、實體事項
一、原告主張：
　㈠被告薛智陽、陳思翰、胡有宏（下稱被告3人）、「陳少」暨
    其等所屬之「徐昌昱」詐欺集團，共同基於詐欺取財之犯意
    聯絡，先由集團成員致電原告佯稱原告之證件遭人盜用，為
    免淪為詐欺共犯，須先將所有金融帳戶內款項存進公正帳戶
    監管云云，使原告陷於錯誤，同意於109年1月6日下午3時30
    分許交付款項；而具幫助詐欺犯意之訴外人曾智弘駕駛車號
    000-0000號自用小客車搭載薛智陽、胡有宏至頭份市○○路00
    0號附近之停車場後，由胡有宏將其等所屬詐欺集團偽造之
    「臺北地檢署公證部收據」公文書交予原告，原告便將現金
    90萬元、美金2萬5,000元交給胡有宏，復由陳思翰假裝將胡
    有宏拉上車，使「徐昌昱」集團負責監控被告3人之成員誤
    認薛志陽、胡有宏遭員警逮而逃離現場，上開所得由薛志陽
    分得8萬元及美金2萬5,000元（復再自行給曾智弘2,000元）
    、陳思翰分得50萬元、胡有宏分得2萬元、「陳少」分得30
    萬元，致原告受有財產上之損失。
　㈡被告3人前開共同加重詐欺犯行，業經本院109年度訴字第494
    號刑事案件（下稱第494號案件）判決被告3人犯三人以上共
    同冒用公務員名義詐欺取財罪，依法應回復原告之損害。為
    此，爰依侵權行為法律關係，提起本件訴訟等語。
　㈢並聲明：如主文第1項、第2項前段所示。
二、被告部分：
　㈠胡有宏：第1次和解40萬，後原告改稱要164萬元，本人無力
    賠償才破局，家中有年邁老人要扶養；認為原告之損害要由
    被告3人平均分擔比較合理等語，資為抗辯，並聲明：原告
    之訴駁回。
　㈡其餘被告未於言詞辯論期日到場亦未提出書狀作何聲明或陳
    述。
三、查原告主張之事實，業據其提出存摺及內頁封面，復有前開
    判決在卷可稽，並經本院職權調取該判決案卷核閱無誤，復
    為被告胡有宏不爭執；另被告薛智陽、陳思翰經合法通知，
    未於言詞辯論期日到場爭執，復未提出書狀供本院斟酌。本
    院審酌上開事證，堪信原告之主張為真實。
四、按因故意或過失，不法侵害他人之權利者，負損害賠償責任
    。故意以背於善良風俗之方法，加損害於他人者亦同；數人
    共同不法侵害他人之權利者，連帶負損害賠償責任。民法第
    184條第1項、第185條第1項定有明文。查被告3人所屬「徐
    昌昱」詐欺集團成員向原告施以詐術，經原告親自交付款項
    予被告胡有宏後，被告3人及「陳少」自行分配上開款項，
    業經認定如前，據此堪認被告3人與「陳少」係基於共同侵
    害原告權利之目的範圍內，各自分擔實行行為之一部，互相
    利用他人之行為，以達成前開目的，自屬共同侵權行為人，
    依前開規定，應連帶賠償原告所受損害，原告依民法第184
    條第1項、第185條規定請求被告3人賠償上開損害，為有理
    由，應予准許。至被告胡有宏雖辯稱應由被告3人平均負擔
    等語。惟：
　㈠按連帶債務之債權人，得對於債務人中之一人或數人或其全
    體，同時或先後請求全部或一部之給付。民法第273條第1項
    亦有明定。則於債權人對連帶債務人之數人為請求時，就該
    數人之「對外關係」（對債權人）而言，既應對債權人負連
    帶責任，即無所謂其就債權人所請求部分，衹應按其分擔比
    例對債權人負責之理（最高法院88年度台上字第1908號判決
    意旨參照）。
　㈡查，被告3人及「陳少」依民法第185條第1項規定，須就原告
    所受之全部損害，負連帶賠償責任，已如前述，則依前開民
    法第273條規定，原告自得選擇向其中之部分侵權行為人求
    償其所受之全部損害，至於該侵權行為人如全數賠償原告後
    ，是否得向其他共同侵權行為人請求應分擔額，則屬內部求
    償問題，不影響原告得向部分侵權行為人請求全部給付之權
    利，是被告胡有宏所辯，並不可採。
五、末按負損害賠償責任者，除法律另有規定或契約另有訂定外
    ，應回復他方損害發生前之原狀。因回復原狀而應給付金錢
    者，自損害發生時起，加給利息；應付利息之債務，其利率
    未經約定，亦無法律可據者，週年利率為5％。民法第213條
    第1項、第2項、第203條分別定有明文。原告於109年1月6日
    發生損害，是原告請求被告薛智陽自109年11月27日起、被
    告胡有宏自110年7月9日起、被告陳思翰自109年11月27日起
    ，均至清償日止，按法定利率即週年利率5％計算之遲延利息
    ，亦屬有據。
六、從而，原告依侵權行為法律關係，請求被告3人應連帶給付
    原告90萬元及美金2萬5,000元，及被告薛智陽自109年11月2
    7日起、被告胡有宏自110年7月9日起、被告陳思翰自109年1
    1月27日起，均至清償日止，按週年利率百分之5計算之利息
    ，為有理由，應予准許。
七、原告陳明願供擔保，聲請宣告假執行，核與民事訴訟法第39
    0條第2項規定相符，另併依同法第392條第2項規定，依職權
    宣告被告亦得於預供擔保後免為假執行，暨參考原告起訴日
    之臺灣銀行牌告美金兌換新臺幣匯率（見本院卷第56頁），
    分別酌定相當擔保金額宣告之。
八、本件事證已臻明確，兩造其餘攻擊防禦方法及所提證據經審
    酌後，認於判決結果不生影響，爰不另逐一論駁。
九、本件係原告於刑事訴訟程序提起之附帶民事訴訟，經本院刑
    事庭裁定移送民事庭審理，依刑事訴訟法第504條第2項規定
    ，免納裁判費，且本院刑事庭移送後，於民事訴訟程序進行
    期間亦無支付任何訴訟費用，爰不為訴訟費用負擔之諭知，
    併此敘明。
中　　華　　民　　國　　110 　年　　9 　　月　　23　　日
                  民事第二庭  法  官  顏碩瑋
以上正本係照原本作成。
如對本判決上訴，須於判決送達後20日內向本院提出上訴狀。
如委任律師提起上訴者，應一併繳納上訴審裁判費。
                              書記官  陳慧玲
中　　華　　民　　國　　110 　年　　9 　　月　　23　　日